臺灣臺中地方法院刑事判決　　　　　　　　　　　　九十三年度訴字第二八六號
　　公　訴　人　臺灣臺中地方法院檢察署檢察官
　　被　　　告　戊○○
右列被告因搶奪等案件，經檢察官提起公訴（九十三年度偵緝字第一一六二號），本
院判決如左：
    主  文
戊○○連續攜帶兇器竊盜，累犯，處有期徒刑拾壹月。又意圖為自己不法之所有，而
搶奪他人之動產，累犯，處有期徒刑拾月；如事實欄一、(二)所示未扣案讓渡來源切結
書上偽造之「李俊男」署押參枚沒收。又收受贓物，累犯，處有期徒刑肆月。應執行
有期徒刑壹年拾壹月；如事實欄一、(二)所示未扣案讓渡來源切結書上偽造之「李俊男
」署押參枚沒收。
    事  實
一、戊○○前於民國八十四年間，因違反肅清煙毒條例、麻醉藥品管理條例案件，經
    本院分別判處有期徒刑三年一月、七月，並定應執行刑為三年六月確定；其於八
    十五年間再因違反肅清煙毒條例、麻醉藥品管理條例案件，經本院分別判處有期
    徒刑三年二月、三月，並定應執行刑為三年三月，嗣上訴後經臺灣高等法院臺中
    分院駁回上訴確定，上開數罪接續執行，業於九十二年八月八日縮刑期滿執行完
    畢，詎仍不知悔改，分別為下列行為：
  (一)戊○○基於意圖為自己不法之所有之概括犯意，連續於附表所示之時間、地點，
    以附表所示之犯罪方法，竊得如附表所示被害人之財物。
  (二)戊○○意圖為自己不法之所有，於竊得附表編號三之ＩＮＷ—三九三號機車後某
    日，將該機車之車牌懸掛在附表編號二車牌號碼ＹＩＺ—九０六號之重機車上，
    並於九十三年一月二十九日九時四十分許，騎乘車牌號碼ＹＩＺ—九０六號重機
    車至臺中縣太平市○○路○段二四一號「甲○○○○」，向店員吳美衡佯稱欲購
    買國際牌Ｘ８８型號行動電話，趁吳美衡將國際牌Ｘ８８型號之銀色行動電話一
    具（序號000000000000000號）置於櫃檯上不備之際，以徒手搶
    奪上開行動電話，得手後轉身奪門而出並騎乘上開機車離去，並基於行使偽造私
    文書之犯意，於同日至位於臺中市○○路○段七五號之「己○○○○」脫售前開
    行動電時，在「己○○○○」內偽簽「李俊男」之署名一枚（即簽章按捺指印欄
    之署名一枚）、按捺指印二枚【即簽章按捺指印欄下方之指印一枚、立約人（讓
    渡人）欄之指印一枚】於讓渡來源切結書（未扣案）上，用以表示其即係「李俊
    男」而偽造讓渡來源切結書之私文書，並當場將讓渡來源切結書交付予「己○○○○」不知情之店員庚○○而行使之，足以生損害於「己○○○○」對買賣行動
    電話管理之正確性及「李俊男」之權益。
  (三)戊○○明知真實姓名年籍均不詳綽號「阿力」之成年男子，騎乘無來源證件車牌
    號碼ＫＬＯ─四五八號重型機車（下稱系爭機車）係他人失竊之物（為林麗花所
    有，於九十三年四月二十三日二十一時許，在臺中縣太平市○○街五七號前失竊
    ），竟仍於九十三年四月二十三日二十二時三十分許，在臺中縣太平市○○○路
    上不詳網咖店向「阿力」收受系爭機車，嗣於九十三年四月二十三日二十三時三
    十分許，戊○○適騎乘系爭機車附載江仁貴，行經臺中市○○路與興民街口時為
    警攔檢查獲，並扣得鑰匙二支，始查悉上情。
二、案經臺中市警察局第一分局及臺中縣警察局霧峰分局報請臺灣臺中地方法院檢察
    署檢察官偵查起訴。
    理  由
一、認定犯罪事實所憑證據及理由：
  (一)右揭事實欄一之(一)、(二)事實，業據被告戊○○於警詢、偵查及本院審理時均坦白
    承認，核與竊盜被害人壬○○、陳持正、丙○○；搶奪被害人吳美衡；己○○○○店員庚○○於警詢中指述情節相符，且被害人壬○○如附表編號一住處遭竊現
    場及「甲○○○○」遭搶奪現場所遺留之指紋，確均有被告遺留之指紋，有內政
    部警政署刑事警察局九十三年一月十九日刑紋字第○九三○○○八八一一號、九
    十三年二月二十四日刑紋字第○九三○○二七九○一號鑑驗書各一紙附卷可證。
    此外，並有甲○○○○遭搶奪現場照片影本十八幀、車輛竊盜及車牌失竊資料個
    別查詢報表二紙、手機目錄廣告一紙、讓渡來源切結書影本一紙、贓證物保管收
    據一紙在卷可按，足認被告自白確與事實相符，是被告前開竊盜、搶奪、行使偽
    造讓渡來源切結書之私文書犯行，至堪認定。
  (二)訊據被告固坦承其有於九十三年四月二十三日二十二時三十分許，在臺中縣太平
    市○○○路上不詳網咖店，自真實姓名年籍均不詳綽號「阿力」之成年男子處收
    受系爭機車之情事，惟矢口否認有收受贓物之不法犯行，辯稱：其不知道系爭機
    車為贓物等語。經查，系機車確乃被害人林麗花所失竊，已據林麗花之夫楊文忠
    於警訊時供述明確，並有車輛車牌失竊作業查詢資料附卷可參。而一般駕駛機車
    等機動車輛者需持有出廠來源證件或行車執照等證明文件，此為一般人所共認，
    倘無前開證明文件而駕駛機車者至有可能係以不法方式而取得該機車，衡情一般
    人均會有高度懷疑。況被告自承其與「阿力」並不熟捻，其不知「阿力」之真實
    姓名、年籍、住址及連絡方式，現無法找到「阿力」，且其收受系爭機車時，亦
    未要求「阿力」一併交付系爭機車之行車執照等證明文件等情，業據被告於偵查
    、本院審理時均陳明在卷。於此情形，被告竟仍甘冒危險而收受系爭機車使用，
    益見被告確係明知系爭機車為不法取得之贓物而仍為收受，甚為明確。被告空言
    否認，不足採信。是被告前開收受贓物之犯行，亦堪認定，應依法論科。
二、論罪科刑：
  (一)按刑法上所謂兇器，其種類並無限制，凡客觀上對於人之生命、身體、安全構成
    威脅，具有危險性之兇器均屬之，且祇須行竊時攜帶此種具有危險性之兇器為已
    足，並不以攜帶之初有行兇之意圖為必要（最高法院七十九年度臺上字第五二五
    三號判例參照）。本案被告戊○○就附表編號三之竊盜犯行部分，所持之扳手一
    支，係大約十五公分長之鐵製扳手，業據被告於本院審理時陳明在卷（見本院卷
    第六五頁），衡諸前開扳手係以鐵質打造，顯質地堅硬，且依其約十五公分之長
    度，倘持以向被害人攻擊，在客觀上足對人之生命、身體、安全構成威脅，自係
    具有危險性之兇器無訛。是核被告就附表編號一、二之竊盜犯行，係犯刑法第三
    百二十條第一項之普通竊盜；就附表編號三之竊盜犯行，係犯刑法第三百二十一
    條第一項第三款之攜帶兇器加重竊盜罪；就前開搶奪手機之犯行，係犯刑法第三
    百二十五條第一項之搶奪罪；就前開偽造讓渡來源切結書復持以行使之犯行，係
    犯刑法第二百十六條、第二百十條之行使偽造私文書罪；就前開收受系爭機車之
    犯行，係犯刑法第三百四十九條第一項之收受贓物罪。
  (二)被告前開偽造讓渡來源切結書上「李俊男」之署押，為偽造私文書之部分行為；
    又被告偽造私文書之低度行為，已為行使之高度行為所吸收，均不另論罪。
  (三)被告先後為附表編號一至三之竊盜犯行，時間緊接，且觸犯構成要件相同之罪，
    顯係基於概括犯意反覆為之，為連續犯，應依刑法第五十六條之規定，論以加重
    竊盜罪，並加重其刑。
  (四)被告所犯搶奪罪、行使偽造私文書罪間，有方法、結果之牽連關係，為牽連犯，
    應依刑法第五十五條之規定從一重依搶奪罪處斷。公訴人就被告行使偽造私文書
    之犯行部分雖未起訴，惟此部分與已起訴之搶奪罪部分具有牽連犯之裁判上一罪
    關係，本院自得一併審理，附此敘明。
  (五)被告所犯連續加重竊盜罪、搶奪罪、收受贓物罪之三罪間，其罪名與犯罪構成要
    件不同，犯意各別，行為互殊，應予分論併罰。
  (六)被告前於八十四年間，因違反肅清煙毒條例、麻醉藥品管理條例案件，經本院分
    別判處有期徒刑三年一月、七月，並定應執行刑為三年六月確定；其於八十五年
    間再因違反肅清煙毒條例、麻醉藥品管理條例案件，經本院分別判處有期徒刑三
    年二月、三月，並定應執行刑為三年三月，嗣上訴後經臺灣高等法院臺中分院駁
    回上訴確定，上開等罪接續執行，業於九十二年八月八日縮刑期滿執行完畢等情
    ，有臺灣臺中地方法院檢察署刑案資料查註紀錄表及臺灣高等法院被告全國前案
    紀錄表附卷可按，其於有期徒刑執行完畢後，五年內再犯本件有期徒刑以上之三
    罪，均為累犯，就所犯連續加重竊盜罪部分，應依刑法第四十七條規定遞加重其
    刑；就所犯搶奪罪、收受贓物罪部分，應依刑法第四十七條規定加重其刑。
  (七)爰審酌被告犯罪之動機、目的係為貪取不法利益，且被告年輕力盛，不思以正當
    方法賺取財物，竟以連續竊取、搶奪他人財物以圖不勞而獲，又被告就附表編號
    一侵入住宅行竊、搶奪犯行之犯罪手段非屬平和，影響居家安全及對社會治安之
    危害非輕，惟兼衡及被告坦承前開竊盜、搶奪犯行等一切情狀，量處如主文所示
    之刑，並定其應執行刑。
  (八)另事實欄一、(二)所示未扣案讓渡來源切結書上偽造之「李俊男」署押三枚（署名
    一枚、指印二枚），應依刑法第二百十九條規定諭知沒收。按「郵政存簿儲金提
    款單儲戶姓名欄填寫儲戶姓名，與填寫帳號之用意相同，僅在識別帳戶為何人，
    以便郵政人員查出存戶卡片，既非表示儲戶本人簽名之意思，則未經儲戶本人授
    權而填寫其姓名，尚不生偽造署押問題，原第一審判決竟認為係偽造蘇某署押，
    並依刑法第二百十九條諭知沒收，自屬於法有違。」（最高法院十七年度臺上字
    第二四八○號判例意旨參照），則讓渡來源切結書上立約人（讓渡人）欄上被告
    所簽之「李俊男」署名一枚，僅係識別買受行動電話者為何人，並非表示本人簽
    名之意思，依前開判例意旨，此部分「李俊男」之署名一枚，尚不生偽造署押問
    題，自不得宣告沒收。另未扣案之扳手一支，係被告自所竊得附表編號二車牌號
    碼ＹＩＺ—九○六號機車上置物箱內所取出，非屬被告所有，業據被告陳明在卷
    ，爰不宣告沒收；未扣案之鑰匙一支，雖係被告拾得他人丟棄之鑰匙而屬被告所
    有，且供竊取車牌號碼ＹＩＺ—九○六號機車犯罪所用之物，惟前開鑰匙一支已
    經被告丟棄滅失等情，亦據被告陳明在卷，為免執行困難，亦不宣告沒收。至扣
    案之鑰匙二支，乃系爭機車原有之鑰匙，為林麗花所有，此觀偵查卷附扣押物品
    目錄表甚明，自不予宣告沒收，附此敘明。
三、併辦意旨（九十三年度偵字第一五七八六號）另以：被告戊○○於九十三年九月
    六日十二時十五分許，侵入告訴人辛○○位於臺中縣太平市○○路○段二八號住
    宅內欲竊取財物，因辛○○發現旋倉皇逃逸，被告復於同日十三時十分許，以其
    自備之鑰匙，侵入告訴人乙○○位於臺中市○區○○路二段二四五號住宅內欲行
    竊，經警當場查獲。因認被告涉犯刑法第三百零六條、第刑法第三百二十條第一
    項之連續侵入住宅竊盜未遂罪嫌，而與起訴之附表編號一至三之竊盜犯行部分，
    具有連續犯之裁判上一罪關係等語。經查，被告係先後於九十二年十二月十九日
    十二時許、九十三年一月十一日二十一時許、九十三年一月十四日十二時十五分
    許為附表編號一至三之竊盜犯行，與併辦意旨認被告於九十三年九月六日先後二
    次之侵入住宅竊盜未遂之犯嫌間，已時隔八至九個月之遙，顯難認被告自始均在
    一個預定犯罪計劃以內，而出於主觀上始終同一之犯意，且被告竊取附表編號二
    之機車、附表編號三之機車車牌之態樣顯與併辦意旨所認被告侵入辛○○、乙○○住處內行竊不同，又觀諸乙○○於警詢時之指述、辛○○於本院審理時之證述
    ，可知被告均係欲開啟辛○○、乙○○住處一樓鋁門進入屋內，亦與被告就附表
    編號一之竊盜犯行，係以攀爬至被害人住處頂樓進入屋內之手法互異，足認被告
    就附表編號一至三之竊盜犯行，與併辦意旨所認被告先後二次竊盜未遂犯嫌間，
    並非基於反覆為之概括犯意，自無連續犯之裁判上一罪關係。是檢察官移送併辦
    部分，既與起訴之附表編號一至三之竊盜犯行並無連續犯之裁判上一罪關係，即
    非本案之效力所及，本院自不得併為審理判決，該部分應退回檢察官另為適法之
    處理。
據上論斷，應依刑事訴訟法第二百九十九條第一項前段，刑法第五十六條、第三百二
十一條第一項第三款、第三百二十五條第一項、第二百十六條、第二百十條、第三百
四十九條第一項、第五十五條、第四十七條、第五十一條第五款、第二百十九條，罰
金罰鍰提高標準條例第一條前段，判決如主文。
本案經檢察官丁○○到庭執行職務。
中      華      民      國      九十三      年    十二   月    二十三   日
                                    臺灣臺中地方法院刑事第三庭
                                        審判長法 官 劉錫賢
                                              法 官 黃松竹
                                              法 官 何世全
右正本證明與原本無異。
如不服本判決，應於判決送達後十日內向本院提出上訴狀，上訴於臺灣高等法院臺中
分院( 須附繕本 )。
                                              書記官
中      華      民      國      九十三      年    十二   月    二十三   日
附表：
┌───┬──────┬──────┬───┬──────────────────┐
│ 編號 │ 時      間 │ 地      點 │被害人│ 犯  罪  手  法  及  竊  得  財  物 │
├───┼──────┼──────┼───┼──────────────────┤
│      │九十二年十二│臺中縣太平市│壬○○│自臺中縣太平市○○○街三八號攀爬至被│
│  一  │月十九日十二│大源二街三四│      │害人位於前開地點之住處頂樓，以徒手開│
│      │時許        │號          │      │啟未上鎖之門侵入前開住處內房間（侵入│
│      │            │            │      │住宅部分未據告訴），竊得現金新臺幣七│
│      │            │            │      │千元及金項鍊三條。                  │
├───┼──────┼──────┼───┼──────────────────┤
│      │九十三年一月│臺中縣太平市│丙○○│以拾得他人丟棄（未扣案）之鑰匙一支，│
│  二  │十一日二十一│中山路三段二│（起訴│發動車牌號碼ＹＩＺ—九○六號機車而竊│
│      │時許        │十五巷口    │書誤載│得該機車。                          │
│      │            │            │為陳持│                                    │
│      │            │            │正）  │                                    │
├───┼──────┼──────┼───┼──────────────────┤
│      │九十三年一月│臺中市東區旱│陳持正│持原來置於車牌號碼ＹＩＺ—九○六號機│
│  三  │十四日十二時│西街一三九巷│（起訴│車置物箱內、客觀上對人之生命、身體、│
│      │五十分許    │十九號前    │書誤載│安全構成威脅可為凶器之扳手一支（未扣│
│      │            │            │為林易│案），竊得車牌號碼ＩＮＷ—三九三號機│
│      │            │            │昇）  │車上之車牌一面。                    │
└───┴──────┴──────┴───┴──────────────────┘
附錄論罪科刑法條：
刑法第三百二十條第一項
意圖為自己或第三人不法之所有，而竊取他人之動產者，為竊盜罪，處五年以下有期
徒刑、拘役或五百元以下罰金。
第三百二十一條第一項第三款
犯竊盜罪而有左列情形之一者，處六月以上、五年以下有期徒刑：
三  攜帶兇器而犯之者。
第三百二十五條第一項
意圖為自己或第三人不法之所有，而搶奪他人之動產者，處六月以上五年以下有期徒
刑。
第三百四十九條第一項
收受贓物者，處三年以下有期徒刑、拘役或五百元以下罰金。
第二百十條
偽造、變造私文書，足以生損害於公眾或他人者，處五年以下有期徒刑。
第二百十六條
行使第二百十條至第二百十五條之文書者，依偽造、變造文書或登載不實事項或使登
載不實事項之規定處斷。
